【裁判字號】    95,易,1019
【裁判日期】    951214
【裁判案由】    竊盜
【裁判全文】
臺灣彰化地方法院刑事判決              95年度易字第1019號
公  訴  人  臺灣彰化地方法院檢察署檢察官
被      告  丙○○
            乙○○
上列被告因竊盜案件，經檢察官提起公訴（95年度偵字第5203號
），本院判決如下：
    主  文
丙○○共同結夥三人以上、攜帶兇器、踰越牆垣竊盜，處有期徒
刑拾月。
乙○○無罪。
    事  實
一、丙○○夥同甲○○（經臺灣彰化地方法院檢察署檢察官另行
    通緝）及某姓名、年籍不詳成年男子，共同基於意圖為自己
    不法所有之犯意聯絡，於民國（下同）95年3 月25日下午1
    時40分許，由該名姓名、年籍不詳之成年男子駕駛甲○○所
    租得之車牌號碼0998—FB號自用小客車，搭載甲○○及丙○○，共同前往彰化縣埤頭鄉○○村○○街2 號丁○○之住宅
    ，由該名姓名、年籍不詳之成年男子在前揭租得之自用小客
    車內駕車準備接應，另由丙○○下車把風，而甲○○則攜帶
    其所有、客觀上足供兇器使用之T 型扳手1 支，踰越上開丁○○住宅之圍牆後，侵入屋內竊取丁○○所有之液晶電視、
    DV攝影機、ACER牌筆記型電腦各1 台（價值共約新臺幣【下
    同】8 萬元），得手後均據為己有，旋即逃逸。嗣於95年4
    月4 日，經警循線查得丁○○住宅處監視錄影帶內之竊賊為
    丙○○，通知丙○○到案說明，始查獲上情，並扣得丙○○
    作案所使用之鴨舌帽、牛仔褲及深色上衣各1 件。
二、案經彰化縣警察局北斗分局報請臺灣彰化地方法院檢察署檢
    察官偵查起訴。
    理  由
壹、被告丙○○有罪部分
一、訊據被告丙○○對於上開犯罪事實迭於警詢、偵訊、本院準
    備程序及審理時均坦承不諱，核與證人即被害人丁○○、證
    人黃教訓於警詢中證述之情節相符（見偵卷第25至28頁），
    並有丁○○住處監視錄影器翻拍照片4 張、路口監視錄影器
    翻拍照片2 張、車輛租賃契約書1 紙（見偵卷第49、51、52
    、55頁）在卷可稽，復有扣案之丙○○所有、其於作案所穿
    著之鴨舌帽、牛仔褲及深色上衣各1 件可資佐證，足見被告
    之自白與事實相符。本件事證明確，被告丙○○上開竊盜犯
    行堪以認定。
二、查被告丙○○行為後，刑法業於94年2 月2 日修正公布，95
    年7 月1 日起施行。按行為後法律有變更者，適用行為時之
    法律，但行為後之法律有利於行為人者，適用最有利於行為
    人之法律，現行刑法第2 條第1 項定有明文。此條規定乃與
    刑法第1 條罪刑法定主義契合，而貫徹法律禁止溯及既往原
    則，係規範行為後法律變更所生新舊法律比較適用之準據法
    ，本身尚無比較新舊法之問題，應一律適用裁判時之現行刑
    法第2 條規定以決定適用之刑罰法律，先予辨明。另就罪刑
    有關之共犯、未遂犯、想像競合犯、牽連犯、連續犯、結合
    犯，以及累犯加重、自首減輕暨其他法定加減原因（如身分
    加減）與加減例等一切情形，本於統一性及整體性原則，應
    綜其全部罪刑之結果而為比較，亦有最高法院95年第8 次刑
    庭會議決議可資參照。刑法第28條關於共犯之規定，於94年
    2 月2 日後僅作文字修正，由原條文「2 人以上共同實施犯
    罪行為者，皆為共犯」，修正為「2 人以上共同實行犯罪行
    為者，皆為共犯」，揆諸本條之修正理由旨在排除陰謀共同
    正犯、預備共同正犯之成立，對於著手後，共同實行犯罪構
    成要件行為者，修正前後規定均認應論以共同正犯，並無歧
    異。本案被告丙○○與甲○○及其姓名、年籍不詳之友人間
    ，就其等共同竊盜犯行，不論依修正前、後之規定，均應論
    以實行犯罪行為之共同正犯，是新舊法對被告丙○○而言並
    無有利或不利之情形，依據刑法第2 條第1 項前段之規定，
    自應適用被告行為時即修正前刑法第28條之規定。
三、按刑法第321 條第1 項第3 款之攜帶兇器竊盜罪，係以行為
    人攜帶兇器竊盜為其加重條件，此所謂兇器，其種類並無限
    制，凡客觀上足對人之生命、身體、安全構成威脅，具有危
    險性之兇器均屬之，且祇須行竊時攜帶此種具有危險性之兇
    器為已足，並不以攜帶之初有行兇之意圖為必要（最高法院
    79年台上字第5253號判例意旨可資參照）。T 型扳手為足以
    傷人生命、身體之器械，顯為具有危險性之兇器。被告丙○○夥同甲○○及某姓名、年籍不詳之成年男子共三人，由該
    名姓名、年籍不詳之成年男子駕車接應，丙○○在外把風，
    甲○○則攜帶客觀上足以供兇器使用之T 型扳手，翻越丁○○住處之牆垣入內行竊，故核被告丙○○所為，係犯刑法第
    321 條第1 項第2 、3 、4 款之結夥三人以上、攜帶兇器、
    踰越牆垣竊盜罪。被告丙○○與共犯甲○○及某姓名、年籍
    不詳之成年男子，就上開竊盜犯行，有犯意之聯絡及行為之
    分擔，為共同正犯，應依修正前刑法第28條之規定論以共同
    正犯。爰審酌被告丙○○正值青壯之年，不思循正當途徑獲
    取所需，僅因友人招約，即任意竊取他人財物，嚴重侵害他
    人權益，暨考量其等犯罪手段（結夥三人、攜帶兇器、踰越
    牆垣）、竊盜所得財物價值達8 萬元，暨犯罪後坦承犯行等
    一切情狀，量處如主文所示之刑。至扣案之鴨舌帽、牛仔褲
    及深色上衣各1 件，雖為被告丙○○所有且於本件行竊時所
    穿著之衣物，惟並非供本件犯罪所用之物，爰不另宣告沒收
    。又被告丙○○等人行竊所使用之T 型扳手1 支，雖為共犯
    甲○○所有，且為供本件竊盜犯行所用之物，業據被告丙○○供述在卷，然因未扣案，共犯甲○○亦經臺灣彰化地方法
    院檢察署通緝中，應認該T 型版手業已滅失，亦不另宣告沒
    收。
貳、被告乙○○無罪部分
一、公訴意旨略以：被告乙○○與被告丙○○、甲○○及某姓名
    、年籍不詳之成年男子，共同基於意圖為自己不法所有之犯
    意聯絡，於95年3 月25日下午1 時40分，由該姓名、年籍不
    詳之成年男子，駕駛甲○○所租得之車號0998—FB號自小客
    車，共同前往彰化縣埤頭鄉○○村○○街2 號丁○○之住宅
    ，由該名姓名、年籍不詳之成年男子及被告乙○○在前揭租
    得之自用小客車內駕車準備接應，另由被告丙○○下車把風
    ，而甲○○則攜帶其所有、客觀上足供兇器使用之T 型扳手
    1 支，踰越上開丁○○住宅之圍牆後，侵入屋內竊取丁○○
    所有之液晶電視、DV攝影機、ACER牌筆記型電腦各1 台（價
    值共約新臺幣【下同】8 萬元），得手後均據為己有，旋即
    逃逸，因認被告乙○○亦涉犯刑法第321 條第1 項第2 、3
    、4 款之加重竊盜罪嫌。
二、本件公訴人認被告乙○○涉有上揭犯罪，係以證人即共犯丙○○於偵訊中之證述及卷附之通聯記錄為其主要論據。訊據
    被告乙○○堅決否認有何竊盜情事，辯稱：伊當天並未與丙○○共同前往丁○○位於彰化縣埤頭鄉○○村○○街2 號之
    住宅行竊，因伊前一天晚上與友人及弟弟飲酒至深夜，故95
    年3月25日下午1時40分尚在家中就寢等語。
三、按犯罪事實，應依證據認定之，無證據不得認定犯罪事實。
    又不能證明被告犯罪者，應諭知無罪之判決，刑事訴訟法第
    154 條第2 項、第301 條第1 項分別定有明文。次按被告之
    自白，雖為證據之一種，但依刑事訴訟法第156 條第1 項規
    定，被告之自白，須非出於強暴、脅迫、利誘、詐欺、疲勞
    訊問、違法羈押或其他不正之方法，且與事實相符者，始得
    為證據。又依同條第2 項規定，被告或共犯之自白，不得作
    為有罪判決之唯一證據，仍應調查其他必要之證據，以察其
    是否與事實相符。立法目的乃欲以補強證據擔保自白之真實
    性，亦即以補強證據之存在，藉之限制自白在證據上之價值
    ，防止偏重自白，發生誤判之危險。以被告之自白，作為其
    自己犯罪之證明時，尚有此危險；以之作為其他共犯之罪證
    時，不特在採證上具有自白虛偽性之同樣危險，且共犯者之
    自白，難免有嫁禍他人，而為虛偽供述之危險。是則利用共
    犯者之自白，為其他共犯之罪證時，其證據價值如何，按諸
    自由心證主義之原則，固屬法院自由判斷之範圍。但共同被
    告不利於己之陳述，雖得採為其他共同被告犯罪之證據，惟
    不得作為不利之唯一證據，且此項不利之陳述，須無瑕疵可
    指，且就其他方面調查，又與事實相符者，始得採為其他共
    同被告犯罪事實之認定。若不為調查，而專憑此項供述，即
    為其他共同被告犯罪事實之認定，顯與刑事訴訟法第156 條
    第2 項之規定有違。因之，現行刑事訴訟法下，被告之自白
    ，或共同被告不利於己之陳述，其證明力並非可任由法院依
    自由心證主義之原則，自由判斷，而受相當之限制，有證據
    法定主義之味道，即尚須另有其他必要之補強證據，來補足
    其自白之證明力，始得採為斷罪資料，是共同被告所為不利
    於己之供述，固得採為其他共同被告犯罪之證據，惟其供述
    能否採信，仍應本於職權予以調查，以為取捨之依據，不得
    僅以具結擔保其供述之真實性（最高法院95年度台上字第
    6040 號 、87年度台上字第3182號、90年度台上字第3792號
    判決意旨參照）。
四、經查：
  (一)證人即共犯丙○○先於警詢中供稱：伊當天與甲○○、乙○○三人共乘一部車號0998—FB車號之自小客車，前往彰化縣
    埤頭鄉○○村○○街2 號之丁○○住宅，由乙○○駕車在外
    接應，伊在外把風，甲○○則翻牆進入該失竊住宅行竊等語
    （見偵卷第15頁）；復於95年6 月21日上午10時26分檢察官
    偵訊中先是證稱：當時是甲○○、甲○○之友人與伊一同前
    往行竊，乙○○並未前往，他在家中睡覺等語（見偵卷第73
    頁）；後又於同日及95年8 月30日上午11時6 分檢察官偵訊
    時翻異前詞證稱：當天是甲○○、甲○○之友人、乙○○與
    伊一同前往偷竊，由甲○○之友人駕車，乙○○坐在右前座
    在車上接應，伊下車把風，由甲○○行竊等語（見偵卷第74
    、75、120 、121 頁）；再於本院95年9 月6 日訊問時、95
    年9 月19日準備程序時及95年11月30日審理中供稱或證稱：
    當天乙○○沒有一起前往，係甲○○之友人駕車在車上接應
    ，伊下車把風，由甲○○下車竊取財物等語，惟於95年11月
    30日本院審理時經審判長詢問：「是你自己於偵訊中說怕把
    乙○○拖下水，自己去關就好了？」，被告丙○○則當庭點
    頭，審判長隨即詢問：「所以乙○○有跟你一起去行竊？」
    ，被告丙○○又供稱：「沒有。」，觀之上開證人即被告丙○○之證詞，其對於行竊之總人數、駕車之人及究竟被告乙○○是否共同前往行竊現場等被告乙○○是否涉及本件竊盜
    案件之重要之點，前後數次均證述不一，是其證述即有重大
    瑕疵可指，自難僅憑上開具重大瑕疵之證詞遽為被告乙○○
    不利之認定。
  (二)至公訴人所指之被告乙○○所使用之行動電話0000-000000
    號行動電話，自95年3 月24日至同年月25日（即行竊當日）
    均無與被告丙○○所使用之行動電話0000-000000 號，或共
    犯甲○○所使用之行動電話0000-000000 、0000 -000000、
    0000-000000 、0000-000000 、0000-000000 、0000-00000
    0 、0000-000000 號有何通話紀錄，此有臺灣大哥大股份有
    限公司、遠傳電信、泛亞電信、和信電訊電話使用人查詢資
    料單、遠傳電信電話使用人查詢資料單，及0000-000000 號
    行動電話通聯紀錄查詢單各1 紙在卷可稽，是公訴人認被告
    乙○○於95年3 月25日有以其使用之行動電話與共犯甲○○
    聯繫，容有誤會。
  (三)公訴人又以被告乙○○所使用之行動電話0000-000000 號行
    動電話於95年3 月24日晚間及95年3 月25日凌晨之基地台位
    置，與被告丙○○所使用之行動電話所使用之行動電話0000
    -000000 號於95年3 月24日晚間之基地台位置，均在彰化縣
    埤頭鄉○○村○○路108 巷8 號，而為被告乙○○不利之認
    定。然被告丙○○之住所位於彰化縣埤頭鄉○○村○○路17
    4 巷6 號，被告乙○○之住所則在彰化縣埤頭鄉○○村○○
    路172 號，二人之住所雖非在同路名之路段上，然二人之住
    所係在轉角之隔壁之情，業據被告乙○○及丙○○於偵訊及
    本院審理時供述在卷（見偵卷第88頁及本院95年11月30日審
    理筆錄），是被告乙○○及被告丙○○所使用之行動電話於
    95年3 月24日夜間及95年3 月25日凌晨所使用之基地台位置
    相同，應屬常情，自不得以此作為不利於被告乙○○之認定
    。
  (四)況經本院於95年10月5 日當庭丈量被告乙○○之高度為167
    公分，囑警測量彰化縣埤頭鄉○○村○○街2 號正面外圍牆
    高度為160 公分，後院內圍牆高度為140 公分，再經本院函
    請彰化縣警察局北斗分局員警帶同被告乙○○前往行竊現場
    ，依監視器位置所設之角度，請被告乙○○站在偵卷51頁上
    側照片中人物之位置，以相機拍攝後檢送本院之結果顯示：
    以被告乙○○之高度，在未墊腳尖之前，幾乎與正面圍牆之
    高度同高，而墊腳尖之後，該宅內之監視器亦僅能攝得被告
    乙○○眼睛高度以上之頭部之情，有彰化縣警察局北斗分局
    95 年11 月14日北警分偵字第0950023613號函附之照片2 張
    在卷可稽，再對照偵卷第51頁上側於前揭失竊住宅所攝得之
    監視器翻拍照片，由該住宅內監視器所攝得之竊賊，可見得
    該竊賊頸部以上之全部頭部，益見被告乙○○不可能為上開
    失竊住宅監視器所攝得之人。
  (五)綜上所述，證人即被告丙○○之證詞既有重大瑕疵可指，公
    訴人所舉之其他證據復不足以證明被告乙○○確有竊盜犯行
    。此外，本院又查無其他積極證據，足認被告乙○○確有公
    訴人所指之竊盜犯行，不能證明被告乙○○犯罪，依法應諭
    知無罪之判決。
據上論斷，應依刑事訴訟法第299 條第1 項前段、第301 條第1
項，刑法第2 條第1 項前段、第321 條第1 項第2 、3 、4 款，
修正前刑法第28條，判決如主文。
本案經檢察官郭玄義到庭執行職務。
中    華    民    國    95    年    12    月    14    日
              刑事第二庭  審判長法  官  石馨文
                                法  官  尚安雅
                                法  官  黃齡玉
以上正本證明與原本無異。
如不服本判決，應於判決送達後10日內，向本院提出上訴狀（須
附繕本）。
告訴人或被害人對於判決如有不服具備理由請求檢察官上訴者，
其上訴期間之計算係以檢察官收受判決正本之日期為準。
中    華    民    國    95    年    12    月    14    日
                                書記官  施嘉玫
中華民國刑法第321條
（加重竊盜罪）
犯竊盜罪而有左列情形之一者，處 6 月以上、 5 年以下有期徒
刑：
一  於夜間侵入住宅或有人居住之建築物、船艦或隱匿其內而犯
    之者。
二  毀越門扇、牆垣或其他安全設備而犯之者。
三  攜帶兇器而犯之者。
四  結夥三人以上而犯之者。
五  乘火災、水災或其他災害之際而犯之者。
六  在車站或埠頭而犯之者。
前項之未遂犯罰之。


司法院資訊處製作；財團法人民間司法改革基金會備份。
